臺灣高等法院臺中分院刑事裁定　
111年度毒抗字第326號
抗  告  人  
即  被  告  林凱玲



上列抗告人即被告因違反毒品危害防制條例案件，不服臺灣彰化
地方法院110年度毒聲字第760號中華民國111年3月4日裁定（聲
請案號：臺灣彰化地方檢察署110年度聲觀字第605號；偵查案號
：臺灣彰化地方檢察署110年度毒偵字第1459號），提起抗告，
本院裁定如下：
    主  文
抗告駁回。
    理  由
一、抗告人即被告林凱玲（下稱被告）抗告意旨詳如附件之刑事
    抗告狀所載。：
二、按犯毒品危害防制條例第10條之罪者，檢察官應聲請法院裁
    定令被告入勒戒處所觀察、勒戒，其期間不得逾2月。觀察
    、勒戒後，檢察官依據勒戒處所之陳報，認受觀察、勒戒人
    無繼續施用毒品傾向者，應即釋放，並為不起訴之處分或不
    付審理之裁定；認受觀察、勒戒人有繼續施用毒品傾向者，
    檢察官應聲請法院裁定令入戒治處所強制戒治，其期間為6
    個月以上，至無繼續強制戒治之必要為止。但最長不得逾1
    年。依前項規定為觀察、勒戒或強制戒治執行完畢釋放後，
    3年後再犯第10條之罪者，適用前2項之規定。民國109年1月
    15日修正，同年7月15日施行之毒品危害防制條例第20條第1
    項、第2項及第3項分別定有明文。又毒品危害防制條例第20
    條第3項之立法理由認施用毒品者具「病患性犯人」之特質
    ，並參諸世界各國之醫療經驗及醫學界之共識，咸認施用毒
    品成癮者，其心癮甚難戒除，如觀察、勒戒或強制戒治執行
    完畢釋放後，三年後始再有施用第一級、第二級毒品之行為
    者，足見其有戒除毒癮之可能，宜再採以觀察、勒戒方式戒
    除其身癮及以強制戒治方式戒除其心癮之措施，為能放寬觀
    察、勒戒或強制戒治制度之適用時機，以協助施用者戒除毒
    癮，爰修正第三項。是經觀察、勒戒或強制戒治執行完畢釋
    放後，「三年後再犯」者，前所實施之觀察、勒戒或強制戒
    治，已足以遮斷其施用毒品之毒癮，為期自新及協助其斷除
    毒癮，仍適用「初犯」規定，先經檢察官聲請觀察、勒戒，
    不因其間是否因另犯該罪，經起訴、判刑或執行而受影響。
    另按最高法院刑事大法庭109年11月18日109 年度台上大字
    第3826號違反毒品危害防制條例案件，亦宣示「毒品危害防
    制條例第20條第3項規定，所謂3年後再犯，只要本次再犯（
    不論修正施行前、後）距最近1次觀察、勒戒或強制戒治執
    行完畢釋放，已逾3年者，即該當之，不因其間有無犯第10
    條之罪經起訴、判刑或執行而受影響」。
三、經查：
  ㈠被告基於施用第二級毒品甲基安非他命之犯意，於110年9月1
    8日8時30分許為警採尿時回溯96小時內之某時，在不詳地點
    ，以不詳方式施用第二級毒品甲基安非他命1次。嗣於110年
    9月18日7時40分許，在彰化縣○○市○○路0段000巷00號，為警
    持臺灣彰化地方檢察署鑑定許可通知書通知其採集尿液送驗
    ，檢驗結果呈甲基安非他命陽性反應等情，訊據被告於警詢
    矢口否認有前揭犯行，辯稱其有於110年9月10日上午10時許
    ，在其朋友家施用第二級毒品甲基安非他命等語。然經警於
    110年9月18日7時40分許徵得被告同意採集之尿液，送請欣
    生生物科技股份有限公司先以酵素免疫分析法（EIA）檢驗
    ，結果呈安非他命類之陽性反應後；再以氣相/液相層析質
    譜儀法確認檢驗，結果亦呈甲基安非他命之陽性反應（安非
    他命檢出濃度為126ng/mL、甲基安非他命檢出濃度為3707ng
    /mL）等情，此有臺灣彰化地方檢察署鑑定許可書、勘察採
    證同意書、彰化縣警察局刑警大隊委託檢驗尿液代號與真實
    姓名對照表、欣生生物科技股份有限公司濫用藥物尿液檢驗
    報告等在卷可稽。而警方送檢驗之尿液為被告所親自排放並
    封緘等情，復據被告於警詢供承不諱。按「毒品施用後於尿
    液中可檢出之時間，受施用劑量及頻率、施用方式、飲水量
    之多寡、個人體質及其代謝情況等因素影響，因個案而異，
    一般可檢出之時間為海洛因服用後2至4天、嗎啡2至4天、安
    非他命1至4天、甲基安非他命1至5天、MDMA1至4天、大麻1
    至10天」等情，經行政院衛生署（現為行政院衛生福利部）
    管制藥品管理局92年3月10日管檢字第0920001495號函闡釋
    明確。是被告於前揭時間所排尿液經檢驗後，既呈甲基安非
    他命之安非他命類之陽性反應；又檢驗結果如甲基安非他命
    達每毫升500奈克且安非他命達每毫升100奈克，即判定尿液
    中係有安非他命類陽性反應，然徵諸被告上揭尿液檢驗報告
    ，其安非他命檢出濃度達每毫升126奈克、甲基安非他命檢
    出濃度達每毫升3707奈克，均已遠超出行政院衛生福利部公
    告判定之數值，自足徵被告應有於110年9月18日8時30分許
    為警採尿起回溯96小時內，施用甲基安非他命1次之行為。
    是被告確有上開施用第二級毒品甲基安非他命之犯行，堪以
    認定。
  ㈡而被告前曾於106年間因施用毒品案件，經臺灣彰化地方法院
    裁定令入勒戒處所施以觀察、勒戒後，認無繼續施用毒品之
    傾向，於106年10月16日釋放出所，嗣並經臺灣彰化地方檢
    察署檢察官以106年度毒偵緝字第115號為不起訴處分確定，
    迄今並無再受觀察、勒戒或強制戒治等保安處分之裁判及執
    行，此有臺灣高等法院被告前案紀錄表在卷可憑。本案被告
    於110年9月18日8時30分許為警採尿起回溯96小時內，施用
    甲基安非他命1次之犯行，距其最近一次觀察、勒戒執行完
    畢釋放後已逾3年，原審審核上開卷證資料，認被告確有施
    用第二級毒品之事實，依修正後毒品危害防制條例第20條第
    1項、第3項之規定，裁定將被告送勒戒處所觀察、勒戒，核
    其認事用法並無不合。
　㈢被告固執前詞請求撤銷原裁定。惟查：本件檢察官之聲請既
    屬合法，法院即應依毒品危害防制條例第20條第3項規定為
    裁定，並無斟酌另為其他包括緩起訴處分等處遇之裁量餘地
    。抗告意旨所指其係為小弟鑑定安非他命之品質，只吸了3
    口，剛好隔天早上溪湖分局要被告去當證人，又要驗尿，才
    被查獲，希望不要送被告去觀察、勒戒等語，核均與觀察、
    勒戒要件之審認無涉，被告徒以前詞提起本件抗告，為無理
    由，應予駁回。
四、綜上所述，原裁定認被告施用第二級毒品犯行事證明確，依
    毒品危害防制條例第20條第1項、第3項之規定，准依檢察官
    之聲請，裁定被告令入勒戒處所施以觀察、勒戒，核其認事
    用法均無違誤，被告執前詞提起抗告請求撤銷原裁定，為無
    理由，應予駁回。　　
據上論結，依刑事訴訟法第412條，裁定如主文。
中　　華　　民　　國　　111 　年　　4 　　月　　20　　日
              刑事第二庭　審判長法　官　何志通
                                法　官　吳進發
                                法　官　石馨文
以上正本證明與原本無異。
不得再抗告。
                                書記官  陳儷文
　　　　　　　　　　　　　　　　
中　　華　　民　　國　　111 　年　　4 　　月　　21　　日